臺灣高等法院刑事判決　　　　　　　　　　　　　九十二年度上訴字第三四七號
　　上　訴　人
　　即　被　告　甲○○
　　選任辯護人　翁方彬律師
右上訴人因搶奪案件，不服臺灣臺北地方法院九十二年度訴緝字第一一九號，中華民
國九十二年七月三十日第一審判決（起訴案號：臺灣臺北地方法院檢察署九十一年度
偵字第二五四五九號），提起上訴，本院判決如左：
    主  文
上訴駁回。
    事  實
一、甲○○前於民國八十六年間曾因施用化學合成麻醉藥品、轉讓禁藥等案件，經臺
    灣士林地方法院分別判處有期徒刑六月、四月，並定應執行刑有期徒刑九月；施
    用化學合成麻醉藥品部分先行確定，於八十七年五月二十日易科罰金執行完畢，
    轉讓禁藥部分，經本院、最高法院駁回上訴確定，於八十七年九月十五日執行完
    畢，詎仍不知悔改，於九十一年九月一日凌晨，由甲○○駕駛車牌ＥＵ─四八三
    九號藍色廂型小客車搭載李宜鴻（已經台灣台北地方法院判處有期徒刑一年四月
    ）、丙○○（已經台灣台北地方法院判處有期徒刑一年五月）在臺北市內閒逛，
    同日凌晨零時五十分許，途經臺北市○○路二二巷二五號前時，見乙○○將手提
    袋置於旁邊機車上正欲取鑰匙開啟家門，認為有機可趁，甲○○、李宜鴻、丙○○共同基於意圖為自己不法所有之犯意聯絡，共同謀議由李宜鴻下車趁乙○○不
    及防備之際搶奪乙○○所有之上開手提袋，甲○○、丙○○則在車上接應，嗣李
    宜鴻得手返回車上迅即開車離去，共搶得手提袋一只，內有提款卡一枚、行動電
    話一具、現金新臺幣（下同）約一千元，其中現金部分由李宜鴻、甲○○、丙○○共同吃喝花用殆盡，其餘搶得之物品即予丟棄。
二、案經臺北市政府警察局中山分局報請臺灣臺北地方法院檢察署檢察官偵查起訴。
    理  由
一、訊據上訴人即被告甲○○固坦承有於右揭時地駕駛其所有之上開藍色廂型小客車
    搭載李宜鴻、丙○○二人之事實，惟矢口否認有何搶奪犯行，辯稱：搶奪乙○○
    之事，因伊在開車，故不知情，亦沒有參與，當李宜鴻拿皮包（手提袋）上來時
    ，因後面有人在喊，伊始知其事，為此還與李宜鴻發生嚴重口角，怪他之行為會
    害到伊，因車子是伊的，怕引起誤會；有和李宜鴻、丙○○去吃點心，果係伊叫
    李宜鴻去搶的，為何是李宜鴻而非伊付錢云云。惟查，右揭被搶奪手提袋之事實
    ，業據被害人乙○○在警訊時指訴綦詳，並稱：歹徒包括接應的共有三人等語。
    共同被告李宜鴻於偵查中供稱：伊去搶時，甲○○、丙○○二人均知情等語；於
    原審訊問時復供稱：當天伊和丙○○騎機車去石牌找朋友，在路上遇到甲○○，
    伊和丙○○就上甲○○的車一起去閒逛，後來甲○○轉進一條巷子裡，看到前面
    被害人，就口氣很差地叫伊及丙○○下去搶，伊就下去搶被害人的皮包（手提袋
    ），甲○○將車子停在那條巷子的一個轉角，距被害人約二十五至三十公尺，伊
    趁被害人正將皮包（手提袋）拿出來放在機車上找鑰匙要進入公寓時，搶到她的
    皮包（手提袋），甲○○看到伊跑回來，車子便慢慢起動，而伊因為很緊張，故
    正要上甲○○的車時，腿一軟跌倒，丙○○就將伊拉上車，伊一上車甲○○便加
    速開走；搶得之現金約一千元由伊與丙○○、甲○○三人共同吃東西花掉等語（
    見原審卷第二九、三０頁）。而共同被告丙○○於原審訊問時亦供稱：伊看見甲○○很害怕地將車子開走，李宜鴻才因此跌倒，甲○○叫伊拉李宜鴻一把，所以
    伊才出手拉李宜鴻，搶得的錢由彼三人一起到夜市吃東西花掉等語（見原審卷第
    五四頁）。於本院九十二年十月二十二日審理時證稱：李宜鴻搶奪時，車子是啟
    動著要接應，事後聽李宜鴻說是甲○○叫他下去搶的，車子要開動而李宜鴻跌倒
    ，甲○○叫我去拉他，上車後甲○○與李宜鴻並無對話，亦沒罵李宜鴻，他們說
    趕快開就走了；案發之前，李宜鴻與甲○○亦無吵架，我所陳述都實在等語。另
    被告甲○○亦自承：李宜鴻下車時，伊車停在旁邊等並未熄火，嗣後有拿搶得的
    錢去吃宵夜等語（偵卷三四頁背面、見原審訴諿字卷第四八頁）。綜上所述，可
    知本件係由被告甲○○駕駛上開車輛搭載李宜鴻及丙○○，於行經上揭地點時，
    由李宜鴻下車搶奪，被告甲○○則未將車輛熄火停等於不遠處，嗣李宜鴻搶奪完
    畢奔回上開車輛時，被告甲○○亦配合漸漸起動車輛，並因而致李宜鴻跌倒，丙○○見狀，出手將李宜鴻拉回車上，被告甲○○旋駕車離開現場，嗣後三人復共
    同將搶得之現金吃喝花用殆盡。按被告於凌晨之深夜，駕駛其所有之箱型小客車
    ，搭載李宜鴻、丙○○於台北市內閒逛，為何會繞到吉林路二十二巷巷內去？是
    否在找尋下手行搶之對象？又為何會車輛不熄火停於不遠處？李宜鴻強奪後，為
    何甲○○隨即有啟動車子及丙○○出手拉李宜鴻回車上等之接應動作？如僅係李
    宜鴻一人行搶，被告及丙○○均不知情，被告及丙○○為何會甘心隨李宜鴻之意
    停車、開車，及替他為接應之動作？如害怕誤會，為何還要於事後三人一起將搶
    來之錢吃喝花用殆盡？凡此，在在証明該搶奪行為，非但被告甲○○知情，尚且
    與李宜鴻、丙○○間各有分擔及參與，事後並共同花費贓款，其等間有搶奪之犯
    意聯絡及行為分擔甚明，所為不知情之辯解，要不足採。本件事證明確，被告之
    犯行，洵堪認定，應依法論科。
二、核被告甲○○所為，係犯刑法第三百二十六條第一項之加重搶奪罪（公訴人起訴
    書雖誤論為同法第二百二十五條第一項之罪，然業經公訴檢察官於原審審理時更
    正）。被告甲○○與李宜鴻、丙○○就上開犯行有犯意之聯絡及行為分擔，為共
    同正犯。被告甲○○前於民國八十六年間曾因施用化學合成麻醉藥品、轉讓禁藥
    等案件，經臺灣士林地方法院分別判處有期徒刑六月、四月，並定應執行刑有期
    徒刑九月；施用化學合成麻醉藥品部分先行確定，於八十七年五月二十日易科罰
    金執行完畢，轉讓禁藥部分，經本院、最高法院駁回上訴確定，於八十七年九月
    十五日執行完畢，此有本院被告全國前案紀錄表在卷可按，其於有期徒刑執行完
    畢五年內再犯本件有期徒刑以上之罪，為累犯，應依刑法第四十七條規定加重其
    刑。
三、原審認被告甲○○罪證明確，適用刑法第二十八條、第三百二十六條第一項、第
    四十七條之規定，並審酌被告甲○○未坦承犯行、所得財物尚微、未傷害被害人
    、惟所為造成被害人之恐懼等一切情狀，量處有期徒刑一年五月。認事用法核無
    不合，量刑亦屬適當，被告仍執前詞提起上訴，為無理由，應予駁回。
據上論斷，應依刑事訴訟法第三百六十八條判決如主文。
本案經檢察官李良忠到庭執行職務。
中　　　華　　　民　　　國　　九十三　　年　　　二　　　月　　 十七 　　日
                              臺灣高等法院刑事第二十一庭
                                  審判長法  官  葉  騰  瑞
                                        法  官  莊　明　彰
                                        法  官  劉　壽　嵩
右正本證明與原本無異。
如不服本判決，應於收受送達後十日內向本院提出上訴書狀，其未敘述上訴之理由者
並得於提起上訴後十日內向本院補提理由書（均須按他造當事人之人數附繕本）。
                                        書記官  廖　婷　璇
中　　　華　　　民　　　國　　九十三　　年　　　二　　　月　　 十七 　　日
附錄：本判決論罪科刑法條全文
刑法第三百二十六條第一項
犯前條第一項之罪，而有第三百二十一條第一項各款情形之一者，處一年以上七年以
下有期徒刑。
